臺灣臺中地方法院民事判決
　　　　　 110年度沙簡字第558號
原      告  星展(台灣)商業銀行股份有限公司


法定代理人  伍維洪  
訴訟代理人  蘇偉譽  

訴訟代理人兼送達代收人
            江雅鳳  
被      告  梁樹副  
            梁月芳  
            梁月美  
上列當事人間請求塗銷遺產分割登記清償借款事件，本院於民國
110年12月21日言詞辯論終結，判決如下：
    主      文
被告梁樹副、梁月芳、梁月美應就被繼承人梁振南所遺如附表一
及附表二所示遺產，於民國105年7月26日所為分割協議契約之債
權行為，及於民國105年8月3日所為分割協議所有權移轉之物權
行為，均應予撤銷。
被告梁月芳應將附表一之不動產，於民國105年8月3日以分割繼
承為原因，由臺中市清水地政事務所以收件字號：105年普登字
第075720所為之所有權移轉登記應予塗銷。
原告其餘之訴駁回。
訴訟費用由被告連帶負擔。 
    事實及理由
一、被告經梁月芳、梁月美合法通知，未於最後言詞辯論期日到
    場，核無民事訴訟法第386 條各款所列情形，爰依原告之聲
    請，由其一造辯論而為判決。
二、原告主張：被告梁樹副前尚積欠原告新臺幣（下同）119,51
    3元及利息未清償，經調閱被告梁樹副之相關資料，查得訴
    外人即被繼承人梁振南遺有如附表所示之遺產，且被告梁樹
    副並未拋棄繼承，依法應為繼承人，然被告梁樹副積欠原告
    債務未清償，卻於民國105年7月26日與其他繼承人就系爭不
    動產達成遺產分割協議，由被告梁月芳單獨取得系爭不動產
    之所有權，其行為等同被告梁樹副將應繼承之財產權利無償
    轉讓予被告梁樹副，原告自得依民法244條第1項、4項規定
    聲請撤銷。並請求法院判決：（一）被告等就被繼承人梁振
    南所遺如附表所示之遺產於105年7月26日所為之分割協議意
    思表示債權行為，及被告梁月芳就附表所示遺產於105年8月
    3日所為之登記行為均予以撤銷。（二）被告梁月芳應將被
    繼承人梁振南所遺如附表所示之遺產，於105年8月3日之所
    有權登記，回復原狀為全體繼承人公同共有。（三）訴訟費
    用由被告連帶負擔。 
三、被告抗辯：
（一）被告梁樹副部分：當初我有陸續跟梁月芳借錢，總計大約
      100多萬，因為家族的欠款跟爸爸房子的房貸都是梁月芳
      支付的，所以爸爸說既然我沒有貢獻這個房子，那之後我
      也不能分這個房子，雖然爸爸只是口頭這樣講，但我也沒
      有意見，我也沒有辦法提出梁月芳借錢給我的證據。並聲
      明：請求駁回原告之訴，訴訟費用由原告負擔。
（二）被告梁月芳、梁月美未於言詞辯論期日到場，亦未提出準
      備書狀作何聲明或陳述。
三、法院之判斷：
（一）原告主張之事實，已據其提出報紙公告、行政院金融監督
      管理委員會函、台灣屏東地方法院96年度司票字第931號
      民事裁定、裁定確定證明書、本院家事法庭函、戶籍謄本
      、地籍資料查詢系統土地所有權部（查詢時間：110年4月
      9日11時52分）、建物所有權部（查詢時間：110年4月9日
      11時51分）、臺中市地籍異動索引（列印時間：110年3月
      10日9時17分、15分、21分）、建物登記第一類謄本、土
      地登記第一類謄本等為證，並經本院主動向臺中市清水地
      政事務所調閱105年普登字第075720號分割繼承登記資料
      案卷在卷可查。被告梁樹副雖以前情答辯，但並未提出任
      何證據證明，而被告梁月芳、梁月美已於相當時期受合法
      之通知，於言詞辯論期日不到場，亦未提出書狀作何爭執
      ，則依上述原告提出之證據以及本院調閱之資料，本院認
      為原告主張之事實，堪信為真正。
（二）按債務人所為之無償行為，有害及債權者，債權人得聲請
      法院撤銷之；債權人依第1項或第2項之規定聲請法院撤銷
      時，得並聲請命受益人或轉得人回復原狀；前條撤銷權，
      自債權人知有撤銷原因時起，1年間不行使，或自行為時
      起，經過10年而消滅，民法第244條第1、4項本文、第245
      條分別定有明文。又繼承開始後，繼承人將繼承所得財產
      上之公同共有遺產，與他繼承人為不利於己之分割協議，
      非單純財產利益之拒絕，倘屬有害及債權之無償行為，債
      權人自得訴請撤銷（最高法院107年度台上字第453號民事
      裁定意旨參照）。即繼承權固因一定身分關係而發生，繼
      承人固得於繼承開始時自由選擇其人格法益，即行使拋棄
      或承繼繼承遺產上之權利、義務，縱繼承人選擇拋棄繼承
      財產，此亦為其人格法益行使之結果，債權人並無從予以
      干涉。惟如繼承人選擇繼承遺產後，繼承人即取得遺產上
      之權利、義務，該遺產上之權利、義務即轉為繼承人總財
      產之一部。如部分繼承人於取得遺產上公同共有之權利後
      ，將該財產權拋棄而歸由特定之繼承人單獨所有者，此並
      非拋棄繼承，而係繼承人於取得繼承遺產後，行使其公同
      共有權利人之權利，此與人格權之行使並無關連。亦即債
      務人係基於公同共有財產之共有人地位，行使其公同共有
      財產上之權利，如使其減少財產或增加債務之情形時，即
      有害及債權人之債權者，自得准許債權人行使撤銷權。
（三）查被告梁樹副、梁月芳、梁月美之被繼承人梁振南於105
      年1月27日死亡時，其所留遺產為附表一所示不動產4筆及
      附表二所示動產3筆，此有財政部中區國稅局遺產稅免稅
      證明書可稽。又被繼承人梁振南死亡後附表一、二所示遺
      產即由被告梁樹副、梁月芳、梁月美及訴外人魏英（於10
      8年7月6日死亡，繼承人為梁樹副、梁月芳、梁月美）依
      法繼承公同共有；而被告梁樹副、梁月芳、梁月美及訴外
      人魏英於105年7月26日所為遺產分割協議，約定就被繼承
      人梁振南所遺留之如附表一所示之系爭不動產4筆分歸被
      告梁月芳單獨所有，並辦理繼承登記，有土地登記申請書
      、繼承系統表、系爭協議書、遺產稅免稅證明書可稽。顯
      然被告梁樹副取得附表一所示系爭不動產公同共有權利後
      ，依系爭協議將該公同共有財產權拋棄，歸由特定繼承人
      即被告梁月芳單獨所有，並非單純聲明拋棄繼承。被告梁
      樹副以系爭分割協議拋棄因繼承所已取得之公同共有財產
      ，致被告梁樹副之財產積極地減少，原告之債權將因此無
      法獲得滿足，依上說明，原告依民法第244條第1項規定行
      使撤銷詐害債權，確實有根據。因此原告請求被告梁樹副
      、梁月芳、梁月美應就被繼承人梁振南所遺如附表一所示
      不動產及如附表二所示動產，於105年7月26日所為分割協
      議契約之債權行為，及於105年8月3日所為分割協議所有
      權移轉之物權行為，均應予撤銷。被告梁月芳應將前項不
      動產，於105年8月3日以分割繼承為原因，由臺中市清水
      地政事務所以收件字號：105年普登字第075720所為之所
      有權移轉登記應予塗銷，應有理由。至於原告請求登記為
      被繼承人梁振南之全體繼承人公同共有，然系爭不動產登
      記之原狀並非公同共有之狀態，原告此部分之請求已超出
      民法第244條第1項、第4項回復原狀之範圍，應無理由，
      應予駁回。
四、綜上所述，原告依民法第244條第1項、第4項規定請求被告
    梁樹副、梁月芳、梁月美應就被繼承人梁振南所遺如附表一
    及附表二所示遺產，於105年7月26日所為分割協議契約之債
    權行為，及於105年8月3日所為分割協議所有權移轉之物權
    行為，均應予撤銷。被告梁月芳應將前項不動產，於105年8
    月3日以分割繼承為原因，由臺中市清水地政事務所以收件
    字號：105年普登字第075720所為之所有權移轉登記應予塗
    銷，為有理由，應予准許。超出此部分之請求為無理由，應
    予駁回
五、訴訟費用負擔之依據：民事訴訟法第79條、第85條第2項。 
    　　　　　　
中　　華　　民　　國　　111 　年　　1 　　月　　4 　　日
                        臺灣臺中地方法院沙鹿簡易庭  
                            法  官  劉國賓
正本係照原本作成。
如對本判決上訴，須於判決送達後20日內向本院提出上訴狀；如
委任律師提起上訴者，應一併繳納上訴審裁判費。 
中　　華　　民　　國　　111 　年　　1 　　月　　4 　　日
                            書記官  許宏谷
　　　　　　　　　　　　　　
附表一：不動產部分
編號（一）：臺中市○○區○○段0000地號土地、應有部分：1000分
之15。
編號（二）：臺中市○○區○○段0000地號土地、應有部分：1000分
之15。
編號（三）：臺中市○○區○○段0000地號土地、應有部分：1000分
之15。
編號（四）：臺中市○○區○○段0000○號建物、應有部分：全部（
門牌號碼：臺中市○○區○○路000號2樓）。
附表二：動產部分：梧棲區農會存款新臺幣40,106元。梧棲區農
會存款新臺幣16,522元。車號000-000號機車（核定價額1,000元
）。